最高法院刑事判決　　　　　　一○○年度台上字第二一五一號
上　訴　人　陳章國
上列上訴人因違反槍砲彈藥刀械管制條例案件，不服台灣高等法
院台中分院中華民國九十八年十一月十一日第二審判決（九十八
年度上訴字第一五０八號，起訴案號：台灣台中地方法院檢察署
九十七年度偵字第八五０三、一七二七三號），提起上訴，本院
判決如下：
    主  文
原判決關於未經許可，意圖販賣而陳列空氣槍部分撤銷，發回台
灣高等法院台中分院。
其他上訴駁回。
    理  由
一撤銷發回部分：
本件原判決維持第一審論處上訴人陳章國未經許可，意圖販賣而
陳列空氣槍部分之科刑判決，駁回此部分其在第二審之上訴，固
非無見。
惟按：(一)刑事訴訟法第一百五十九條之五第一項「被告以外之人
於審判外之陳述，雖不符前四條之規定，而經當事人於審判程序
同意作為證據，法院審酌該言詞陳述或書面陳述作成時之情況，
認為適當者，亦得為證據」之規定，係以該陳述須經法院審酌作
成時之情況，認為適當時，為其適用要件之一，並非一經明示或
默示同意，即可無條件予以容許作為證據。此所謂「審酌該陳述
作成時之情況，認為適當」者，係指依各該審判外供述證據製作
當時之過程、內容、功能等情況，是否具備合法可信之適當性保
障，加以綜合判斷而言；倘法院審酌結果，認為該違背法定程序
雖屬證據相對排除法則，但其情節重大，或其可信度明顯過低之
情事者，即應認其欠缺適當性，仍不具證據能力，而不得作為證
據。故案件之當事人、代理人或辯護人，於法院審判程序進行中
，縱令有上開同意或同條第二項視為同意之情形，法院仍須審酌
該等傳聞證據作成時之情況是否適當，始得例外的採為判決之證
據。原判決理由謂「檢察官、被告陳章國及其選任辯護人，對於
本判決所引用之下列各項證據方法之證據能力，於本院審理程序
時均表示無意見，並同意作為證據，依刑事訴訟法第一百五十九
條之五之規定，自得作為證據」等語（見原判決第二頁倒數第十
行至第七行），然並未說明就供述證據部分是否曾審酌作成時之
情況認為具備適當性之要件，逕認其具有證據能力，已屬理由欠
備。且上揭經當事人同意或視為同意作為證據者，係指被告以外
之人於審判外之言詞或書面之供述證據而言，原判決就非供述證
據部分之證據能力，併以刑事訴訟法第一百五十九條之五之規定
為判斷準據，自屬違誤。(二)槍砲彈藥刀械管制條例於民國一００
年一月五日修正公布，同月七日生效，其第八條增列第六項：「
犯第一項、第二項或第四項有關空氣槍之罪，其情節輕微者，得
減輕其刑」之規定，此法律之變更顯有利於上訴人，且犯罪情節
是否輕微，涉及事實之認定，原判決未及審酌，亦有未洽。上訴
意旨，指摘原判決此部分不當，非無理由，應認有撤銷發回更審
之原因。
二上訴駁回部分：
刑事訴訟之上訴制度，其允許受不利益判決之被告得為上訴，乃
在許其為自己之利益，請求上級法院救濟而設，故被告不得為自
己之不利益而提起上訴。上訴人另被訴於九十七年一月中旬某日
及同年二月初某日販賣空氣槍予黃耀西部分，原判決係維持第一
審諭知上訴人無罪，駁回該部分檢察官在第二審之上訴，已屬對
於上訴人最有利之判決。上訴人就該無罪部分一併提起上訴，顯
與被告為自己利益請求救濟之上訴制度本旨相違，其該部分上訴
自非合法，應予駁回。
據上論結，應依刑事訴訟法第三百九十五條前段、第三百九十七
條、第四百零一條，判決如主文。
中    華    民    國  一○○  年    四    月  二十八  日
                      最高法院刑事第九庭
                          審判長法官  石  木  欽  
                                法官  洪  佳  濱  
                                法官  韓  金  秀  
                                法官  段  景  榕  
                                法官  周  煙  平  
本件正本證明與原本無異
                                      書  記  官  
中    華    民    國  一○○  年    五    月    四    日
                                                       s